【裁判字號】    97,聲再,383
【裁判日期】    971231
【裁判案由】    詐欺
【裁判全文】
臺灣高等法院刑事裁定                 97年度聲再字第383號
再審聲請人
即受判決人  甲○○
                    國民
                    送達代收.
上列再審聲請人即受判決人因詐欺案件，對於本院97年度上易字
第1156號，中華民國97年8月27日確定判決（臺灣士林地方法院
96年度易字第1210號判決），聲請再審，本院裁定如下：
    主  文
再審之聲請駁回。
    理  由
一、聲請意旨略以：原確定判決甚為不公，且聲請人因發現確實
    之新證據，足認應受無罪判決。爰依刑事訴訟法第420條第1
    項第 6款之規定，聲請再審。理由分述如下：(一)告訴人吳桂
    芬等先前委託法垣法律事務所發函要乙○○清償積欠之投資
    款項，足以證明告訴人等之投資與聲請人無關。(二)告訴人等
    於第一審法院審理時即當庭承認早在93年11月之前，即有投
    資陳育坤集團之行為，非因聲請人才開始投資。原確定判決
    未參考告訴人等之證詞，顯有遺漏事證。(三)本案相關涉案人
    尚有陳育坤、吳梅邑等人，全案尚待釐清，惟原法院僅就聲
    請人涉案部份審理判刑，草率結案。(四)告訴人等資金匯至乙
    ○○之戶頭後，乙○○再交付陳育坤之會計吳梅邑，並由吳
    梅邑於94年開立支票做為投資憑證，乙○○並未私吞告訴人
    等之資金，原確定判決故意遺漏該重要證物，亦未傳訊證人
    調查釐清。(五)告訴人等先後透過邵氏證券股份有限公司之邵
    雪珠及崇光顧問公司之乙○○投資陳育坤集團獲利頗豐，後
    因陳育坤被檢調全面搜索而告瓦解，聲請人始知被騙。告訴
    人等係出於個人主動意志轉換平台至乙○○那邊投資，非因
    聲請人之慫恿才投資。聲請人係應告訴人吳桂芬之要求，不
    得以才傳真，聲請人並未指示告訴人等匯錢投資。(六)原確定
    判決理由貳一(六)將聲請人之供述「…分享心得」篡改為「…
    分享這段期間我太太在那邊投資的過程的。」又乙○○並未
    在臺南地檢署認罪，原確定判決理由貳一(七)卻將乙○○之供
    述「（臺南地檢署起訴的事實是否承認）我承認」篡改為「
    （臺南地檢署起訴的事實是否承認犯罪）」，故意誤導為乙
    ○○已認罪。(七)告訴人等提出的投資明細表，換算出來的投
    資獲利高達 10%，與渠等所述3%至5%相去甚遠，告訴人等說
    詞互相矛盾，不足採信。又告訴人等有說是在麥當勞店內、
    有說是在投資說明會獲知投資信息，證詞前後不一，投資時
    間點也相去甚遠，唯就投資行為均一口咬定是經聲請人指示
    而投資的，顯係互為勾串之詞。聲請人從未和告訴人吳桂芬
    以外 3人碰過面，亦未曾談過話，何來「指示」。(八)告訴人
    吳桂芬是乙○○旗下幹部，統籌支配所有資金，其將自己利
    潤扣除後再將剩餘利潤分配給其它投資者，告訴人等卻串證
    為「各別投資，各自獲利」。(九)原確定判決理由貳一(十)認定
    告訴人吳桂芬被聲請人及乙○○詐騙之金額計新臺幣（下同
    ）10,349,300元，聲請人及乙○○之退款金額計 4,127,996
    元。惟理由貳一(九)說明證人李銀蘭及黃玉霜部份與聲請人無
    牽涉，自應扣除李銀蘭之金額251,3087元及黃玉霜（黃于萱
    ）之金額1,153,000元（415,000+61,500x12=1,153,000）。
    又曾蘭智亦有匯款給告訴人吳桂芬3,541,200元（ 747,000+
    1,564,200+61,500x20=3,541,200 ）亦應扣除。依此計算告
    訴人吳桂芬已經多領 985,983元 （10,349,300-4,127,996-
    2,513,087-1,153,000-3,541,200＝-985,983 ），渠等並無
    損失云云。
二、按有罪之判決確定後，為受判決人之利益聲請再審，必其聲
    請之理由合於刑事訴訟法第420條第1項各款所定情形之一，
    或第 421條有足生影響於判決之重要證據漏未審酌者，始准
    許之。又刑事訴訟法第420條第1項第 6款所謂發現新證據，
    係指該證據於事實審法院判決前已經存在，為法院及當事人
    所不知，不及調查斟酌，至其後始行發現，且就證據本身形
    式上觀察，固不以絕對須經調查程序為要件，惟必顯然可認
    為足以動搖原確定判決者，而為受判決人無罪、免訴、免刑
    或輕於原判決所認罪名之判決者為限，亦即所謂之「新證據
    」，須可認為確實具有足以動搖原確定判決，而對受判決人
    為更有利判決之「確實性」外，尚須具備該證據係在事實審
    法院於判決前已存在，因未經發現，不及調查斟酌，或審判
    時未經注意，至其後始行發現之「嶄新性」特質，二者缺一
    不可，倘若未具備上開「確實性」與「嶄新性」二種聲請再
    審新證據之要件，即不能據為聲請再審之原因（最高法院85
    年台抗字第308號裁定、92年台抗字第480號裁定可資參照）
    。又所謂「確實之新證據」，係指其證據之本身在客觀上可
    認為真實，勿須經過調查，即足以動搖原判決，使受刑人得
    受有利之裁判者而言，若在客觀上就其之真實性為如何，尚
    欠明瞭，非經相當之調查，不能辨其真偽，即與確實新證據
    之「確實性」含義不符，亦難據為聲請再審之理由（最高法
    院70年度台抗字第161號裁定亦同此意旨 ）。次按刑事訴訟
    法第 421條規定，不得上訴於第三審法院之案件，除同法第
    420條第1項各款規定之情形外，其經第二審確定之有罪判決
    ，如就足生影響於判決之重要證據漏未審酌者，亦得為受判
    決人之利益，聲請再審。該條所謂「漏未審酌」，係指第二
    審法院判決前已發現而提出之證據，未予審酌而言，如第二
    審法院依調查之結果，本於論理法則、經驗法則取捨證據認
    定事實，而就被捨棄之證據，已於理由內敘明其捨棄之理由
    者，即非屬之；又所謂「重要證據」，必須該證據已足認定
    受判決人應受無罪、或免訴、或輕於原審所認定之罪名方可
    ，如不足以推翻原審所認定罪刑之證據，即非足生影響於原
    判決之重要證據。
三、經查：
  (一)聲請再審理由(一)之「法垣法律事務所函」僅能證明告訴人吳
    桂芬等曾向同案共犯乙○○求償投資款，並不能證明聲請人
    未與乙○○共同向告訴人吳桂芬等詐欺投資款，該證據不足
    以動搖原確定判決，核與刑事訴訟法第 420條第1項第6款規
    定之再審事由不合。
  (二)告訴人等之前投資華式鼎證券投資股份有限公司之事實，並
    不足以推論聲請人嗣後未與乙○○共同向告訴人等詐取投資
    款，告訴人等此部分供述，不足以推翻原確定判決，核與刑
    事訴訟法第421條規定之再審事由不符。
  (三)聲請再審理由(三)、(五)、(六)、(八)、(九)部分，均與發現確實之新
    證據或原判決有重要證據漏未審酌無關，並非法定再審事由
    。
  (四)同案共犯乙○○取得告訴人等之投資款後有無交予詐欺集團
    首腦陳育坤，而取得另一詐欺集團成員吳梅邑簽發之面額11
    ,891,000 元支票，與聲請人之前有無與同案共犯乙○○向
    告訴人等詐欺投資款無必然相關，聲請人提出之上開支票影
    本，並不足以推翻原確定判決，自不符刑事訴訟法第 421條
    規定之再審事由。
  (五)告訴人吳桂芬提出之投資明細表僅能證明同案共犯乙○○有
    利用詐得之部分投資款項進行投資，據以計算退還部分投資
    款，尚不足以證明聲請人之前未與同案共犯乙○○向告訴人
    吳桂芬等詐欺投資款，該投資明細表不足以推翻原確定判決
    ，不合刑事訴訟法第421條規定之再審事由。
四、綜上說明，聲請人所舉各項再審事由，均不符刑事訴訟法第
    420條第1項第6款、第421條之規定。本件聲請再審，為無理
    由，應予駁回。
據上論斷，應依刑事訴訟法第434條第1項，裁定如主文。
中    華    民    國    97    年    12    月    31    日
                  刑事第七庭  審判長法  官  陳晴教
                                    法  官  游紅桃
                                    法  官  楊智勝
以上正本證明與原本無異。
不得抗告。
                                    書記官  張美華
中    華    民    國    97    年    12    月    31    日


司法院資訊處製作；財團法人民間司法改革基金會備份。
